【裁判字號】    97,易,43
【裁判日期】    970331
【裁判案由】    竊盜
【裁判全文】
臺灣臺東地方法院刑事判決                97年度易字第43號
公  訴  人  臺灣臺東地方法院檢察署檢察官
被      告  丁○○
            丙○○
上列被告因竊盜等案件，經檢察官提起公訴（96年度偵字第2798
號、97年度偵字第21號），本院行簡式審判程序，判決如下：
    主  文
丁○○攜帶兇器踰越牆垣毀越安全設備於夜間侵入住宅竊盜，處
有期徒刑拾月。
丙○○寄藏贓物，處有期徒刑參月，如易科罰金，以新臺幣壹仟
元折算壹日。緩刑貳年。
    事  實
一、丁○○前於民國95年 3月間因竊盜案件，經本院以95年度東
    簡字第247號判處有期徒刑4月，緩刑3年，並於95年6月26日
    確定（尚不構成累犯），竟仍意圖為自己不法之所有，於96
    年12月12日凌晨1時許，駕駛車牌號碼WV-8066號自用小客車
    至臺東縣臺東市○○街13號前停妥後，先步行至同市○○街
    196巷底之防火巷，再攀爬圍牆進入同市○○路155號「資玉
    銀樓」之後院內，並持客觀上對人之生命、身體安全構成威
    脅而具有危險性，足供作為兇器使用之螺絲扳手、一字螺絲
    起子等工具，拆下「資玉銀樓」後院屬於安全設備之鐵窗，
    使該鐵窗失其防閑之效用後，踰越該鐵窗，侵入甲○○、乙○○等人日常居住兼供上開銀樓營業用之住宅內，竊取其二
    人所有之金元寶11顆、戒指62顆、珠戒 7件、尾戒16件、童
    戒42件、墜子41件、珠墜12件、項鍊36條、細項鍊20條、金
    幣塊9件、手鍊8條、手鐲24件（起訴書誤載為23件）、舊飾
    金2批、耳環34件、童手鐲 9件、童手鍊62件、童鎖片7件、
    舊金配件 1批等各類金飾合計約100兩，迨於同日凌晨3時許
    得手後據為己有，乃循原路線返回上開停車處，駕駛前揭自
    用小客車離開，並將斯時所穿著使用之黑色毛衣、帽子、口
    罩、布鞋、襪子、藍色牛仔褲、手套等及前開工具，均棄置
    在同市○○路○段155號附近之水渠內。嗣於同年12月14日至
    16日間，丁○○除自行在高雄地區出售上開項鍊 1條予不知
    情之銀樓業者外，另委託丙○○（其所涉牙保贓物部分，本
    院另案審理中），先後在高雄地區及臺中市販售前揭項鍊各
    1條予不知情之銀樓業者，丁○○得款約新臺幣8萬餘元後，
    已花用殆盡。又丙○○明知丁○○於同年12月16日下午5、6
    時許，在臺中市○○路 180號達欣大飯店1001號房內，所委
    託保管之手鐲24件（起訴書誤載為23件）、童手鍊50件、細
    項鍊20條、項鍊17條、童戒 1件等各類金飾（總重36兩6錢4
    厘）係屬贓物，竟仍基於受寄代藏之犯意而收受之，並於同
    年月17日，將之攜往高雄地區代為隱藏。惟丁○○事後心生
    悔意，於同年月17日晚上 8時許，偵查機關尚不知孰為犯罪
    嫌疑人時，主動至臺東縣警察局臺東分局中興派出所向警員
    告知案發經過，並於翌（18）日帶同警方前往上揭達欣大飯
    店1001號房內，起獲前開金飾1批（計有金元寶11顆、戒指6
    2顆、珠戒7件、尾戒16件、童戒41件、墜子41件、珠墜12件
    、項鍊16條、金幣塊9件、手鍊8條、舊飾金 2批、耳環34件
    、童手鐲9件、童手鍊12件、童鎖片7件、舊金配件 1批，總
    重 60兩6錢1分3厘），而自首接受裁判，復丙○○經警循線
    通知到案後，乃於同年月18日晚上 8時許，攜帶丁○○前開
    委託保管之金飾1批向警方投案。
二、案經臺東縣警察局臺東分局報告臺灣臺東地方法院檢察署檢
    察官偵查起訴。
    理  由
一、本案被告丁○○、丙○○二人所犯係死刑、無期徒刑、最輕
    本刑為 3年以上有期徒刑以外之罪，亦非高等法院管轄之第
    一審案件，而被告丁○○、丙○○二人於本院行準備程序中
    就被訴事實為有罪之陳述，經告知簡式審判程序之旨，並聽
    取公訴人及被告丁○○、丙○○二人意見後，本院合議庭依
    刑事訴訟法第 273條之1第1項規定，裁定由受命法官獨任進
    行簡式審判程序，合先敘明。
二、訊據被告丁○○、丙○○二人對上揭犯罪事實均坦白承認，
    核與證人即被害人甲○○於警詢及偵查中所證述其所有金飾
    於上開時、地遭竊之情節相符，並有臺東縣警察局臺東分局
    搜索、扣押筆錄及扣押物品目錄表1份、贓證物認領保管單2
    份、證物清單 3紙、達欣大飯店期間住房報表及旅客登記簿
    各 1紙、失竊現場照片12張、失竊金飾照片37張、監視器畫
    面翻拍照片6張、取贓現場照片10張、取贓物現場圖1紙、逃
    逸路線及犯案工具棄置處圖 3紙、臺東縣警察局97年2月4日
    東警鑑字第0970001156號函附之刑案現場勘察採證報告 1份
    及資玉銀樓監視器所攝畫面錄影檔及解析檔光碟片各 1片等
    件在卷可稽，足認被告丁○○、丙○○二人之自白與事實相
    符，本案事證已臻明確，被告丁○○、丙○○二人之犯行均
    堪認定，應予依法論科。
三、論罪與量刑：
  (一)按刑法第321條第1項第 3款之攜帶兇器竊盜罪，係以行為人
    攜帶兇器竊盜為其加重條件，此所謂兇器，其種類並無限制
    ，凡客觀上足對人之生命、身體、安全構成威脅，具有危險
    性之兇器均屬之，且祇須行竊時攜帶此種具有危險性之兇器
    為已足，並不以攜帶之初有行兇之意圖為必要，最高法院著
    有79年臺上字第5253號判例意旨可參。查未扣案之螺絲扳手
    質地堅硬，一字螺絲起子則質硬形尖，均係金屬製品，以之
    作為器械，客觀上足以危害他人生命、身體之安全，且被告
    丁○○亦供承其係手持上開工具拆卸「資玉銀樓」後院之鐵
    窗，足見該工具功能之完整，揆諸前揭判例意旨，自與刑法
    第321條第1項第 3款之構成要件相當。又按刑法第321條第1
    項第 2款所謂「安全設備」，指依社會通常觀念足認有防盜
    之設備而言，最高法院25年上字第4168號判例意旨可資參照
    ，而「資玉銀樓」後院之鐵窗除調節空氣流通外，併有防盜
    杜閑之作用，自屬安全設備之一種。再按刑法第321條第1項
    第 1款之夜間侵入住宅竊盜罪，其所謂「住宅」，乃指人類
    日常居住之場所而言，最高法院亦著有76年臺上字第2972號
    判例意旨供參。查「資玉銀樓」所在之臺東縣臺東市○○路
    155 號，除供被害人作為營業店面之使用外，尚住有被害人
    甲○○、乙○○及其他家屬，此據被害人甲○○於警詢時證
    述屬實，是「資玉銀樓」之店面雖作為被害人對外營業之處
    ，然就住宅之整體而言，該店面仍屬住宅之一部分，而與被
    害人等日常居住之空間有密切不可分之關係，故於夜間侵入
    兼對外營業用之住宅樓下店面竊盜，難謂無同時妨害居住安
    全之情形，自應成立夜間侵入住宅竊盜罪。核被告丁○○所
    為，係犯刑法第321條第 1項第3款、第2款、第1款之攜帶兇
    器踰越牆垣毀越安全設備於夜間侵入住宅竊盜罪。其踰越牆
    垣、鐵窗侵入住宅及損壞鐵窗之行為，已結合於所犯加重竊
    盜之罪責中，應包括於竊盜行為內，不另成立侵入他人住宅
    及毀損器物罪。又刑法第321條第1項所列各款為竊盜之加重
    條件，如犯竊盜罪兼具數款加重情形時，因竊盜行為祇有一
    個，仍祇成立一罪，不能認為法律競合或犯罪競合，但判決
    主文應將各種加重情形順序揭明，理由並應引用各款，俾相
    適應（最高法院69年臺上字第3945號判例意旨足參）。再其
    於96年12月12日凌晨1時許至同日凌晨3時許間，在「資玉銀
    樓」內竊取上開金飾1批（合計約100兩），係於密切接近之
    時間及同一地點實行，侵害同一法益，各行為之獨立性極為
    薄弱，且自始係出於同一意圖為自己不法所有之目的，依一
    般社會健全觀念，在時間差距上，難以強行分開，應視為數
    個舉動之接續實行，合為包括之一行為予以評價，屬接續犯
    。又刑法第55條前段所稱一行為而觸犯數罪名，係指所犯數
    罪名出於一個意思活動，且僅有一個行為者而言，最高法院
    38年穗上字第 128號判例意旨可按，而被告丁○○所竊取之
    前開金飾 1批，雖屬被害人甲○○、乙○○二人所有之財物
    ，但非被告所能知悉，應僅成立單一加重竊盜之罪，尚不生
    數罪之問題。被告丁○○於偵查機關尚不知孰為犯罪嫌疑人
    前，主動至臺東縣警察局臺東分局中興派出所向警員陳明案
    發經過，此有96年12月17日警詢筆錄在卷可憑，並帶同警方
    起獲金飾1批（總重60兩6錢1分3厘），而接受本院之審理，
    已符合自首之要件，依刑法第62條前段規定減輕其刑。爰審
    酌被告丁○○正值青壯，不思尋求正當之身心發展，前曾因
    竊盜案件，經本院判處有期徒刑4月，緩刑3年，現仍在緩刑
    中，有卷附臺灣高等法院被告前案紀錄表 1份可考，竟不知
    警惕與悔改，猶貪圖他人財物再犯本案竊盜犯行，顯見其未
    衷心悛悔，漠視法令禁制，素行堪認惡劣，復以夜間侵入住
    宅之手段竊取他人財物，其行為對民眾居住安全及社會秩序
    之危害甚鉅，又犯罪所得之財物價額極高，且已將部分財物
    變價花用殆盡，迄至本案言詞辯論終結時，仍未能與被害人
    甲○○、乙○○達成和解而賠償其所受之損害，惟念及其犯
    後坦承犯行，且有自首之情形，態度尚可，又其所竊得而尚
    未變賣之金飾等物，已由警發還被害人領回，兼衡其生活狀
    況、智識程度、與被害人之關係及其犯罪之動機、情節等一
    切情狀，量處如主文所示之刑。至扣案之裝金飾布袋 1只、
    人民幣3601.5元、港幣220元及澳幣 80元，被告丁○○雖供
    承均為其所有，然乏積極證據證明係供其前揭犯罪所用或所
    得之物，又扣案之「資玉銀樓」監視光碟片 1片係屬被害人
    所有，且與犯罪無直接關係，僅具證據性質，均不予宣告沒
    收，附此敘明。
  (二)核被告丙○○所為，係犯刑法第349條第2項之寄藏贓物罪。
    其於事實欄所載時、地，寄藏被告丁○○所交付之手鐲等金
    飾 1批（總重36兩6錢4厘），係於同一寄藏行為繼續中違反
    前揭規定，應屬犯罪行為之繼續，僅論以一罪。爰審酌被告
    丙○○明知上開金飾為贓物，竟仍代為寄藏，助長竊盜歪風
    ，並使被害人追償倍增困難，更阻礙檢警之查緝，危害社會
    經濟秩序與治安非微，堪認其是非觀念薄弱，行為實屬不該
    ，其所寄藏之金飾數量與價值甚鉅，對被害人財產安全及經
    濟生計之影響甚大，且迄至本案言詞辯論終結時，亦未能與
    被害人甲○○、乙○○達成和解而賠償其所受之損害，惟念
    及其犯後坦承犯行，兼衡其品行、生活狀況、智識程度、與
    被害人之關係及其犯罪之動機、目的、手段與情節等一切情
    狀，量處如主文所示之刑，併諭知易科罰金之折算標準。另
    被告丙○○未曾受有期徒刑以上刑之宣告，有臺灣高等法院
    被告前案紀錄表 1份在卷可查，其因一時失慮涉犯本案，且
    被告尚屬年輕，未來仍有前景可圖，經此科刑教訓，應能知
    所警惕而無再犯之虞，本院認其所受宣告之刑，以暫不執行
    為適當，爰併予宣告緩刑2年，以勵自新。
四、公訴意旨另以：被告丁○○於96年12月12日凌晨 1時許，在
    臺東縣臺東市○○路 155號之「資玉銀樓」內所竊得之金飾
    ，扣除已返還被害人甲○○及已變賣之項鍊3條（總重約100
    兩）外，尚有約 200兩之金飾，因認被告丁○○此部分亦涉
    犯刑法第321條第 1項第3款、第2款、第1款之加重竊盜罪嫌
    云云。惟按犯罪事實應依證據認定之，無證據不得認定犯罪
    事實，刑事訴訟法第154條第2項定有明文。又事實之認定，
    應憑證據，如未能發現相當證據，或證據不足以證明，自不
    能以推測或擬制之方法，以為裁判基礎；認定犯罪事實所憑
    之證據，雖不以直接證據為限，間接證據亦包括在內，然而
    無論直接或間接證據，其為訴訟上之證明，須於通常一般之
    人均不致有所懷疑，而得確信其為真實之程度者，始得據為
    有罪之認定，倘其證明尚未達到此一程度，而有合理之懷疑
    存在時，即無從為有罪之認定；認定不利於被告之事實，須
    依積極證據，苟積極證據不足為不利於被告事實之認定時，
    即應為有利於被告之認定，更不必有何有利之證據，最高法
    院分別著有40年臺上字第86號、76年臺上字第4986號及30年
    上字第 816號判例意旨可資參照；又被害人所述被害情形，
    如無瑕疵可指，而就其他方面調查，又與事實相符，其供述
    固未始不足據為判決之基礎，惟其證據之本身尚有瑕疵，則
    在此瑕疵未予究明以前，遽採為有罪之根據，仍難謂為適法
    （最高法院70年度臺上字第 381號判決意旨參照）。公訴意
    旨認被告丁○○另涉加重竊盜罪嫌，無非係以被害人甲○○
    之證述為論據，此外別無其他積極證據。訊據被告丁○○固
    坦承有於上揭時、地竊取被害人所有之金飾，惟堅詞否認有
    偷另外約 200兩之金飾，辯稱：伊已將當時所竊取之金飾全
    數交待清楚，金飾總重約為100兩，而非300兩等語。查被害
    人甲○○於警詢及偵查中雖證述其遭竊金飾約有300兩，惟3
    00兩僅係依其印象粗估所得，並無書面記錄可供核對等語，
    且被害人乙○○於本院審理時亦到庭陳稱：「被告所竊取的
    金飾確實有那麼多，被告將大型金飾全部拿走，只有歸還小
    型金飾，那些大型金飾都是實心的，因為那些金飾有些是庫
    存，有些是客人拿來寄賣，我們並沒有紀錄」等語，是被害
    人既無法具體指明其所失竊之金飾品名、件數及重量，又無
    其他積極事證可供調查被害人所遭竊之金飾確有 300兩，自
    難逕以被害人之陳述遽為論斷之證據，此外，復查無其他積
    極證據足資佐證被告丁○○此部分之犯行，本應為無罪之諭
    知，惟公訴人起訴被告丁○○另竊得金飾約 200兩之事實，
    因與前開科刑部分，為接續犯之實質上一罪關係，爰不另為
    無罪之諭知。
據上論斷，應依刑事訴訟法第273條之1第 1項、第299條第1項前
段，刑法第321條第 1項第1款、第2款、第3款、第349條第2項、
第62條、第41條第1項前段、第74條第1項第1款，刑法施行法第1
條之1第1項、第2項前段，判決如主文。
本案經檢察官戊○○到庭執行職務
中    華    民    國    97    年    3     月    31    日
                  刑事第四庭  法  官  劉正偉
以上正本證明與原本無異。
如不服本判決應於收受本判決後10日內向本院提出上訴書狀；上
訴書狀應敘述具體理由。未敘述上訴理由者，應於上訴期間屆滿
後20日內向本院補提理由書狀（均須按他造當事人之人數附繕本
）。「切勿逕送上級法院」。
告訴人或被害人對於本判決如有不服，請書具不服之理由狀，請
求檢察官上訴者，其上訴期間之計算係以檢察官收受判決正本之
日期為準。
                              書記官  王希文
中    華    民    國    97    年    3     月    31    日
附錄論罪科刑法條全文：
中華民國刑法第321條第1項：
犯竊盜罪而有左列情形之一者，處6月以上5年以下有期徒刑：
一、於夜間侵入住宅或有人居住之建築物、船艦或隱匿其內而犯
    之者。
二、毀越門扇、牆垣或其他安全設備而犯之者。
三、攜帶兇器而犯之者。
四、結夥三人以上而犯之者。
五、乘火災、水災或其他災害之際而犯之者。
六、在車站或埠頭而犯之者。
中華民國刑法第349條第2項：
搬運、寄藏、故買贓物或為牙保者，處5年以下有期徒刑、拘役
或科或併科1千元以下罰金。


司法院資訊處製作；財團法人民間司法改革基金會備份。
